【裁判字號】    89,台上,4416
【裁判日期】    890727
【裁判案由】    傷害致人於死
【裁判全文】
最高法院刑事判決                              八十九年度台上字第四四一六號
    上  訴  人  甲○○
    選任辯護人  洪文佐律師
右上訴人因傷害致人於死案件，不服台灣高等法院高雄分院中華民國八十七年五月二
十六日第二審判決（八十七年度上訴字第八二九號，起訴案號：台灣高雄地方法院檢
察署八十七年度偵字第二一六五號），提起上訴，本院判決如左：
    主  文
原判決撤銷，發回台灣高等法院高雄分院。
    理  由
本件原判決認定上訴人甲○○於民國八十七年一月十七日下午十時四十分許，在高雄
市鹽埕區○○○路三四○巷三十三號前，與友人杜明宗、王承宗、林榮源等三人在該
處閒聊，適上訴人另一友人王福星酒後行經該處並呼叫其姓名，上訴人轉頭見王福星
已酒醉，走路不穩，即欲王福星趕緊回家休息，惟王福星非僅未離開，且強邀上訴人
至他處喝酒，然為上訴人拒絕，詎王福星又出手攬搭甲○○肩膀，上訴人不耐，雖依
當時情形能預見王福星已酒醉，站立不穩，若出手推之，即可能倒地受傷，並因而撞
擊頭部，導致腦挫傷及顱內出血而死亡，竟仍基於普通傷害之故意，用力推開王福星
，致王福星站立不穩，向後仰倒，因而後頭部撞及地面，而受有前額部挫傷○‧五×
一‧五公分、左側額部挫裂傷○‧五×一‧三公分、口唇內側嚴重瘀傷、左上眼臉瘀
血二×三公分、右枕骨部皮下組織及左後頂骨部皮下組織嚴重瘀血，雖經送醫急救，
惟仍因頭部外傷導致顱內出血及腦挫傷而不治死亡等情。因而維持第一審論處上訴人
傷害人之身體，因而致人於死（累犯）罪刑之判決，駁回上訴人在第二審之上訴，固
非無見。
惟查：(一)、科刑之判決書，對於犯罪事實，必須詳加認定，明確記載，然後於理由內
敘明犯罪事實所憑之證據，及其認定之理由，使事實與理由兩相一致，方足以資論罪
科刑。又刑法第二百七十七條第二項前段之傷害致人於死之罪，係因犯傷害罪之基本
犯罪行為，因而發生原所不預期但得預見之死亡加重結果；且傷害之原因與死亡之結
果間並須有相當因果關係之存在，始得成立。原判決事實欄記載上訴人係基於普通傷
害之故意，用力推開王福星，致王福星向後仰倒受有前述傷害因而死亡等情。然上訴
人自警訊時起即堅決否認有何傷害王福星之故意，一再辯稱：伊推王福星是關心他，
要他回去睡覺等語。而原判決事實欄記載認定本件事發之經過，亦係上訴人欲王福星
趕緊回家休息，而因王福星強邀上訴人至他處喝酒，為上訴人拒絕，王福星又出手攬
搭上訴人肩膀，上訴人不耐，始用力推開王福星等情。由原判決所記載認定之上開事
發經過情形，上訴人否認及所辯上開各語，是否全然無據，尚待釐清。原判決未說明
憑何證據及理由，認定上訴人係基於傷害之故意推開王福星，上訴人是否為避開王福
星之攬肩騷擾，而在無傷害故意之情形下將之推開，復未予詳查究明，遽認上訴人應
負傷害致人於死罪責，難謂無理由欠備之疏誤。(二)、審理事實之法院對於被告有利及
不利之證據，應一律注意，詳為調查，綜合全案證據資料，本於經驗法則以定其取捨
，並將取捨證據及得心證之理由於判決內詳為說明。故證據雖已調查，而尚有其他部
分並未調查，仍難遽為被告有利或不利之認定；如有應調查之證據未予調查，率行判
決，其判決當然為違背法令。原判決認定上訴人基於普通傷害之犯意用力推開王福星
，王福星站立不穩向後仰倒，因而後頭部撞及地面，受有前述之傷害因而死亡等情。
然原判決既認定上訴人僅推王福星一下，並未認定上訴人另有毆打王福星之行為，而
王福星被推向後仰倒致後頭部撞及地面，而受有右枕骨部皮下組織及左後頂骨部皮下
組織嚴重瘀血之傷害。但何以王福星臉部另有前額部挫傷○‧五×一‧五公分、左側
額部挫裂傷○‧五×一‧三公分、口唇內側嚴重瘀傷、左上眼臉瘀血二×三公分等多
處傷害？原判決認定上訴人推王福星一下之傷害行為，與王福星多處受傷之情形不盡
相符，原審對上情未詳細究明釐清，遽行判決，尚嫌速斷，其審理猶有未盡。上訴意
旨指摘原判決不當，尚非全無理由，應認有撤銷發回更審之原因。
據上論結，應依刑事訴訟法第三百九十七條、第四百零一條，判決如主文。
中      華      民      國    八十九    年      七      月    二十七    日
                              最高法院刑事第五庭
                                  審判長法官  董  明  霈
                                        法官  丁  錦  清
                                        法官  林  茂  雄
                                        法官  王  居  財
                                        法官  張  祺  祥
      右正本證明與原本無異
                                              書  記  官
中      華      民      國    八十九    年      八      月      四      日


司法院資訊處製作；財團法人民間司法改革基金會備份。
